臺灣高等法院臺中分院刑事判決　　95年度重上更(三)字第84號
上　訴　人　臺灣台中地方法院檢察署檢察官
被　　　告　戊○○
選任辯護人　羅豐胤律師
　　　　　　蔡素惠律師
被　　　告　丁○○
選任辯護人　陳鴻謀律師
　　　　　　陳育仁律師
上列上訴人因被告違反貪污治罪條例等案件，不服臺灣臺中地方
法院90年度訴字第1841號中華民國91年9月27日第一審判決(起訴
案號：臺灣臺中地方法院檢察署90年度偵字第9799、9942號），
提起上訴，經判決後，由最高法院第三次發回更審，本院判決如
下：
    主  文
原判決關於丁○○、戊○○部分均撤銷。
丁○○、戊○○共同公務員，對於違背職務上之行為，期約賄賂
，各處有期徒刑拾年。均褫奪公權伍年。
    犯罪事實
一、丁○○係臺中縣大雅鄉公所（下稱大雅鄉公所）主任秘書（
    民國 89年7月地方制度法實施前，職務編制為秘書），職司
    協助鄉長綜理鄉公所業務，及辦理公告金額以下之公共工程
    之限制性招標，包括廠商之圈選、核定工程底價、工程簽呈
    之核批、主持開標、複審投標廠商資格及投標資料等業務，
    係依據法令服務於地方自治團體所屬機關而具有法定職務權
    限之公務員；戊○○係臺中縣大雅鄉鄉民代表會（下稱大雅
    鄉代會）副主席；丙○○則為萬達營造有限公司（下稱萬達
    公司）之負責人，及尚陽營造有限公司（下稱尚陽公司）之
    實際負責人（其名義上負責人為楊松霖）。大雅鄉鄉長張豐
    奇於88年間，即已將公告金額以下之公共工程之限制性招標
    業務完全授權予丁○○辦理，即由丁○○先批示圈選參與比
    價之廠商，再由負責發包之建設課（後改為工務課）技士賴
    輝進依批示之廠商名單，通知廠商前來投標比價。而依「政
    府採購法」第23條、「中央機關未達公告金額採購招標辦法
    」第2條，及大雅鄉公所88年9月7日88雅鄉建字第18729號之
    函示等規定，大雅鄉公所在辦理限制性招標案件時，若招標
    案件符合前述採購招標辦法第 2條第1項第2款之情形者，應
    由大雅鄉公所從經審查合格登錄之100餘家廠商名冊中擇定3
    家辦理比價，丁○○應依據過去工程紀錄良好之廠商作為擇
    定之標準，且要求被選定之 3家廠商應自行提出書面報價及
    相關資料，丁○○不得依其所屬意之廠商所提供之名單逕自
    擇定競標廠商，並任由該屬意廠商擅自借用其餘廠商之大、
    小印章及相關資料圍標工程，丁○○、戊○○均明知上開規
    定。嗣於88年11月間，丙○○向戊○○表示，欲承包大雅鄉
    公所之小型公共工程，適戊○○與丙○○在臺中縣議會副議
    長張清堂之辦公室，從副議長之秘書高育鴻處得知中央政府
    尚有地方建設經費約新台幣（下同）1000萬元可供申請，戊○○回大雅鄉公所後，即告知丁○○及大雅鄉公所建設課長
    陳啟芳，並請大雅鄉公所擬具如附表一所示之大雅鄉○○○
    村○○巷○道路排水溝改善工程」、「橫山村振興路道路排
    水溝改善工程」等10件工程之建議書，該10件工程每件均以
    100萬元報結，再由大雅鄉公所於88年12月4日以88雅鄉建字
    第24991號函文行政院申請補助工程款。嗣於 89年3、4月間
    ，大雅鄉公所正式獲得行政院同意補助附表一所示之工程款
    ，戊○○則向丁○○表示該等工程，係其與丙○○爭取而來
    ，應悉數讓丙○○施作，丁○○當場則表示同意。丁○○、
    戊○○為藉由透過丁○○違背職務上之行為，以圍標公共工
    程之手段，達到圖得不當利益之目的，遂共同基於對於丁○○違背職務上之行為，要求、期約賄賂之犯意，於89年3、4
    月間，在大雅鄉公所，要求丙○○於施作如附表一所示之每
    件工程，必須逐筆提領工程款百分之15之現金充作回扣賄款
    ，作為丁○○、戊○○共同圍標之對價，丁○○、戊○○及
    丙○○即罔顧限制性招標之工程，應依實質比價程序辦理之
    公平性，渠等 3人基於借牌圍標之合意，而相互約定於工程
    發包之前，先由丁○○通知丙○○，並透露應秘密之工程預
    算供丙○○推估底價後，由丙○○向同業以借牌方式圍標附
    表一所示之工程，丙○○隨即透過戊○○提供廠商名單給丁○○，以便丁○○於形式上辦理比價手續，而實際上均由丙○○負責之萬達公司及尚陽公司以不超過底價之最低投標金
    額得標並承包附表一所示之工程。丁○○因此基於透露國防
    以外秘密之消息之犯意，於 89年5月30日，附表一所示之10
    件工程發包前，由丁○○先行告知丙○○將有工程發包，並
    透露在決標前本應秘密之工程預算，以供丙○○推估底價，
    丙○○並提供如附表一所示每件工程各 3家廠商之名單，由
    戊○○轉交予丁○○，其中丙○○除提供自己為實際負責人
    之萬達或尚陽公司之外，另借用泓城營造有限公司（下稱泓
    城公司，實際負責人為黃振利）、威程營造有限公司（下稱
    威程公司，實際負責人原為陳永祥，89年11月，陳永祥去世
    以後，改為陳文婉任負責人）、萬里營造有限公司（下稱萬
    里公司，實際負責人為林秋松）、源博營造公司（下稱源博
    公司，實際負責人為蔡奕珍）、世文營造有限公司（下稱世
    文公司，實際負責人為蔡奕淇）及漢唐宇營造有限公司（下
    稱漢唐宇公司，實際負責人為王志明）公司之名義參與投標
    。丁○○即完全依據該廠商名單而擇定批示如附表一所示之
    各 3家廠商參與投標比價，而由不知情之賴輝進依丁○○之
    批示寄發投標相關資料予各該公司。丙○○隨即前往各廠商
    處攜回大雅鄉公所寄發給各家廠商之工程投標資料後，由丙○○及其胞妹李青珊分別填寫各件工程各項投標資料，除填
    寫萬達、尚陽、泓城、威程及萬里公司、漢唐宇公司之投標
    單，並以萬達或尚陽公司之標單為最低投標價，丙○○並自
    行購買押標金或指示李青珊一次向世華銀行清水分行購買20
    張支票（其中10張為世華銀行本行支票、10張為臺灣銀行同
    業支票），每張均為5萬元，另又以甸懋實業有限公司（下
    稱甸懋公司，實際負責人亦為丙○○）名義，向亞太銀行沙
    鹿分行購買10張亞太銀行本行支票，每張亦為 5萬元，作為
    每件工程各家投標廠商之押標金之用，最後丙○○再持前述
    代為填寫之投標單連同押標金一併參與投標， 89年5月30日
    ，附表一所示之10件工程開標日當天，均係由丁○○主持開
    標，如附表所示之10件工程開標結果，均由丙○○實際負責
    之萬達公司或尚陽公司得標，其各件工程之決標日期、得標
    廠商、陪標廠商、工程預算（不含工程管理費、設計費、空
    污費、材料試驗費）、核定底價、得標價，均如附表一所示
    。未得標廠商之押標金則悉數由丙○○持該些廠商之公司大
    、小章及退還押金清單，向大雅鄉公所承辦人員賴輝進領回
    ，所領回之押標金即交由李青珊存入丙○○之帳戶內。
二、案經法務部調查局台中縣調查站函送台灣台中地方法院檢察
    署檢察官偵查起訴。
    理  由
壹、證據能力部分：
一、按被告以外之人於檢察事務官、司法警察官或司法警察調查
    中所為之陳述，與審判中不符時，其先前之陳述具有較可信
    之特別情況，且為證明犯罪事實存否所必要者，得為證據；
    又被告以外之人於審判外之陳述，雖不符刑事訴訟法第 159
    條之 1至第159條之4之規定，而經當事人於審判程序同意作
    為證據，法院審酌該言詞陳述或書面陳述作成時之情況，認
    為適當者，亦得為證據。當事人、代理人或辯護人於法院調
    查證據時，知有第159條第1項不得為證據之情形，而未於言
    詞辯論終結前聲明異議者，視為有前項之同意。刑事訴訟法
    第159條之2、第159條之5分別定有明文。
二、查：
　(一)證人丙○○於本院審理時雖證稱：伊在法務部調查局臺中縣
    調查站（下稱調查站）製作筆錄時曾遭調查員脅迫，當時在
　  伊之選任辯護人尚未到場時，調查員即告訴伊，如果伊被關
    ，伊整個家庭就會破碎，當時伊因有借牌圍標大雅鄉公所的
    工程，會有恐懼感，調查員則告訴伊本案只要牽扯到公務員
    ，伊就可以回家，伊才於調查站時為不實之供述云云（見本
    院上訴卷第171頁，本院更三審卷第99、100頁）。然查，丙○○於90年6月4日、同年6月8日，在調查站為不利於被告兩
    人之陳述時，當時其選任辯護人徐盛國律師業已到場（見偵
    字第9799號卷第3頁、22頁)，且丙○○嗣於90年6月4日、同
    年6月8日偵訊中亦陳稱：伊於調查站所言均實在等語（見偵
    字第9799號卷第13、44頁），並於90年6月4日，檢察官向法
    院聲請羈押，於原審法院訊問時供稱：伊於偵查時所言均實
    在，當時確有提到工程回扣之事等語(見原審聲羈卷第305號
    卷第4頁)。況若如丙○○所言，其因害怕被關，所以在調查
    站為不實之供述，惟丙○○於90年6月4日在調查站、偵查中
    及原審法院聲羈庭為不利被告兩人之陳述後，仍遭原審法院
    裁定收押，若調查員確有如丙○○所稱威脅、利誘之情形，
    此時丙○○應知已遭調查人員所欺騙，然其於90年6月8日於
    調查站及檢察官訊問時仍為不利於被告兩人之供述，足見丙○○於調查站所為之供述，應係出於其任意性之自白，丙○○上開所稱遭調查員威脅、利誘等情，顯係事後卸責之詞，
    不足採信。又丙○○嗣於本院審理時雖證稱：參與圍標廠商
    之名單係伊自己找的，在伊所承攬之工程中，戊○○並未參
    與，亦無與戊○○約定工程回扣或交付回扣款之事，丁○○
    亦未說過哪幾件工程要交給伊作，伊亦無提供廠商名單給丁○○，亦無交付回扣款給丁○○云云（見本院更二審卷第16
    7、168頁）。然查，丙○○於調查站所為之陳述並無不法取
    供之情形，已詳如前述，而丙○○與被告兩人確有提及工程
    回扣之事，亦據其於原審法院羈押訊問時坦承在卷，雖其此
    部分所供未經具結，而不得採為不利於被告兩人之證據，但
    可據此彈劾丙○○於本院上開所證之真實性，況參以被告丁○○就附表所示之工程中，其所圈選參與投標比價之廠商均
    係丙○○所提供者，且丙○○於附表所示之工程中，所填載
    之得標金額均高達工程底價百分之98以上，足徵丙○○事先
    確已知悉工程預算，並據以推測工程底價，是其於調查站所
    為之陳述，顯具有較可信之特別情況，且為證明被告兩人犯
    罪事實存否所必要者，自有證據能力。
  (二)至證人高育鴻、賴輝進、李青珊、林秋松、王志明、蔡奕珍
    、陳文婉、蔡奕淇等人於調查站所為之陳述，被告兩人及其
    選任辯護人均同意作為證據（見本院更二審卷第118頁)，且
    上開證人之調查站筆錄又查無不法取供之情形，依刑事訴訟
    法第159條之5第1項之規定，上開證人於調查站所為之陳述
    ，自有證據能力。
  (三)被告丁○○、戊○○於本院審理時雖亦供稱：伊等於調查站
    之筆錄，係遭脅迫下所為，所為之陳述不實在云云（見本院
    上訴卷第171頁、更一審卷第56、57頁)。惟查，被告丁○○
    於90年6月5日、同年7月3日，在調查站接受詢問時，其選任
    辯護人陳鴻謀律師業已陪同到場（見偵字第9942號卷第25頁
    、偵字第9799號卷第116頁）；而被告戊○○於90年6月14日
    ，在調查站接受詢問時，其選任辯護人張志新律師亦陪同到
    場（見偵字第9942號卷第51頁）；且被告戊○○於90年6月5
    日、同年 6月14日偵訊中亦陳稱：伊於調查站所言均實在等
    語（見偵字第9942號卷第35、64頁），況被告兩人嗣於91年
    8 月28日，原審訊問渠等兩人於調查站所為之供述有何意見
    時，亦僅供稱：伊等在調查站所為之供述不實在等語（見原
    審卷第196頁)，均未提及渠等兩人於調查站所為之供述，係
    遭調查員脅迫所致，若被告兩人於調查站製作筆錄時，確有
    遭調查員脅迫，何以渠等兩人於檢察官偵訊及原審均未提及
    ，卻遲至 92年3月25日本院審理時始提出此項抗辯，足徵被
    告兩人於本院上開所供，於調查站所為之陳述係遭脅迫所致
    云云，自不足採信。
乙、實體部分：
一、訊據被告丁○○、戊○○均矢口否認有上開犯行，被告丁○○辯稱：伊於 89年1月初，經由被告戊○○之介紹，認識丙○○，當時丙○○尚未表示投標意願，彼此僅是禮貌上之交
    談。丙○○固承認有借牌圍標事，但借牌圍標事，均是丙○○一手操縱，不得因丙○○得標即推論伊與丙○○有共同犯
    罪之合意。伊係根據大雅鄉代表會主席、副主席推薦名單圈
    選參與投標之廠商，並未屬意任何廠商參與投標。丙○○借
    牌圍標係循一般正常投標方式得標，政府並未規定投標廠商
    必須到場始能開標，且伊位居鄉公所秘書之職，對於廠商投
    標資料等細節問題，當不可能有所接觸，伊僅負責主持開標
    程序而已，其餘程序等細節問題，則委由各承辦人處理，自
    不能因丙○○有借牌圍標之情形，即推論伊有犯罪之故意。
    又工程底價係於開標前方由伊核定，不可能事先洩露底價予
    丙○○，且起訴書附表一所示之工程，其經費來源係戊○○
    與丙○○所爭取之中央補助款，則工程預算是多少，丙○○
    早已知悉，根本無須伊再行透露，不能僅憑丙○○承作工程
    的得標金額接近底價，即認伊有洩密之行為。丙○○雖稱逐
    筆提領工程款百分之15的現金後，親自用報紙交給戊○○，
    但遍覽全卷，並無任何證據證明丙○○有逐筆提領該工程款
    百分之15的現金，更遑論無任何證據證明丙○○有交付賄款
    予戊○○。另測謊之鑑驗結果，固可為審判之參考，但非為
    判斷之唯一證據，本案既無其他積極證據證明伊收受丙○○
    之賄款，尚難依測謊結果為伊有罪之唯一證據云云；被告戊○○辯稱：伊固曾介紹丙○○與丁○○認識，同時向丁○○
    表示有工程可以通知丙○○參與，但此為一般社會上之交往
    引介，不能據此認有何不法行為之合意，而丙○○所坦承者
    係借牌陪標，而非使其他廠商不為價格之競爭。又丙○○究
    係應張敏泰或陳永松（應係陳永祥）之要求而提供廠商名單
    參加比價，丙○○所述前後不一，但無論如何均未提及廠商
    之名單，係伊所指示或提供。至丁○○則先供稱係由楊永重
    及戊○○指定 3家參與廠商之名單，之後卻供稱係由伊所提
    供，前後所述不一，均不能作為不利於伊之認定。而丙○○
    自始即無法說明其何時領得工程款、領得之金額及次數、於
    何時以何方式交付伊多少賄款，且其嗣後於法院審理時更明
    確否認其於調查站供述之真實性，並稱當時調查人員有說本
    案只要牽扯到公務員其就可以回家，足見丙○○於調查站所
    為之供述並非出於任意性之自白，不得採為判斷事實之依據
    。伊係大雅鄉鄉民代表會副主席，並非辦理工程招標相關業
    務之公務員，對於大雅鄉公所在辦理限制性招標案件時應如
    何處理，並無所悉，更不知大雅鄉公所應依據過去工程紀錄
    良好之廠商作為擇定參與招標廠商之標準，是伊亦無明知違
    背法令不應為而為之違背職務行為云云。
二、惟查：
  (一)附表一所示的工程確係由丙○○借牌圍標等情，此觀：
  1.丙○○於90年6月4日，在調查站證稱：「．．．86年間我開
    設萬達公司．．．我表弟楊松霖名義所開立之尚陽公司，該
    公司所有業務均由我負責處理，楊松霖僅是掛名負責人．．
    ，約在89年3、4月間，大雅鄉代表會主席楊永重、副主席戊○○、大雅鄉公所秘書丁○○在公所向我表示，公所有一些
    工程要發包，詢問我有無承作之意願，我則表示有承包的意
    願，秘書丁○○則要我提供參與工程比價之營造廠商名單給
    他（指丁○○），我乃依照他的指示將我要借用之威程公司
    、源博公司、萬里公司、世文公司、漢唐宇公司等營造廠商
    名單，書寫在便條紙上交給丁○○，丁○○即以上述廠商名
    單圈選投標廠商作為參加 89年5月30日之『橫山村六甲巷附
    近排水溝改善工程』等10件大雅鄉公共工程之投標廠商，而
    我在向前述威程公司等廠商借用公司營利事業登記證、廠商
    登記手冊等投標必備資料時，即會向前述廠商表示，若該等
    廠商在接獲大雅鄉公所所寄發之投標資料後，即通知我前往
    拿取該些廠商之投標資料攜回由我自行處理。我在攜回前述
    借用廠商之工程投標資料後，即指示我妹妹李青珊一次向世
    華銀行清水分行購買20張支票（其中10張為世華銀行本行支
    票，10張為台灣銀行同業支票），每張 5萬元，另以甸懋公
    司名義向亞太銀行沙鹿分行購買10張亞太銀行本行支票，每
    張亦為5萬元，作為本10件工程押標金之用，89年5月30日係
    由秘書丁○○主持開標，．，開標結果，前述10件工程均由
    我所安排之萬達公司、尚陽公司得標」等語（見偵字第9799
    號卷第7頁)。核與證人即協助丙○○處理投標工作之李青珊
    於調查站時證稱：伊於88年間，掛名擔任甸懋公司之負責人
    ，該公司實際上係由伊哥哥丙○○負責，附表一所示之10件
    工程，伊記得丙○○曾要求伊代填其所用之萬達公司、漢唐
    宇公司、尚陽公司、威程公司等公司之投標資料，並代為投
    寄。有關工程之取得、承攬均係丙○○負責處理，伊並未參
    與。伊知道丙○○有使用尚陽等公司之牌照投標承作公共工
    程，至於如何使用伊則不知情。伊確曾依丙○○之指示在世
    華銀行清水分行購買20張支票（其中10張為世華銀行本行支
    票，10張為台灣銀行同業支票），每張 5萬元，另以甸懋公
    司名義向亞太銀行沙鹿分行購買10張亞太銀行本行支票，每
    張亦為 5萬元，並依丙○○之指示將他所交付之支票存入指
    定之世華銀行清水分行丙○○之帳戶等語（見偵字第9942號
    卷第96至99頁）。
  2.而威程公司、萬里公司、源博公司、世文公司及漢唐宇公司
    並未投標附表一所示之10件公共工程等情，亦業據證人即萬
    里公司負責人林秋松、證人即漢唐宇公司之負責人王志明、
    證人即源博公司負責人蔡奕珍、證人即前威程公司負責人陳
    永祥之妹陳文婉、證人即世文公司負責人蔡奕淇等人於調查
    站證述在卷（見偵字第9799號卷第57至60頁，偵字第9942號
    卷第102至114頁）。
  3.足見丙○○確有以借牌圍標之方式標得如附表一所示之10件
    工程。
　(二)被告丁○○、戊○○確知丙○○有借牌圍標如附表一所示之
    10件公共工程，並由被告丁○○告知丙○○該10件工程之工
    程預算，被告丁○○、戊○○並與丙○○期約每件工程應交
    付工程款百分之15之回扣等節，分述如下：
  1.88年11月間，丙○○向被告戊○○表示欲承包大雅鄉公所之
    小型公共工程，適被告戊○○與丙○○在臺中縣議會副議長
    張清堂的辦公室，從副議長秘書高育鴻處得知中央政府尚有
    地方建設經費約1000萬元可供申請，被告戊○○回所後即請
    大雅鄉公所擬具如附表一所示之工程計畫，由大雅鄉公所於
    88年12月 4日函文行政院，申請補助工程款等情，業據被告
    戊○○、丙○○於調查站，被告丁○○於偵查中供述綦詳（
    見偵字第9942號卷第11、12、 117頁，偵字第9799號卷第24
    頁），並經證人即臺中縣議會副議長秘書高育鴻於調查站證
    述屬實（見偵字第9799號卷第39頁），復有大雅鄉公所88年
    12月4日88鄉建字第24991號函文（該函文主旨：為改善本鄉
    ○○○村○○路道路排水溝改善工程」等10件，共需計新臺
    幣1000萬元，敬請貴院〈按即行政院〉惠予補助經費俾利改
    善）附卷可稽（見偵字第9942號卷第61、62頁）；而於89年
    3、4月間，大雅鄉公所正式獲得行政院農委會補助附表一所
    示之工程款，因該10件工程係被告戊○○與丙○○爭取而來
    ，被告丁○○乃同意由丙○○提供廠商名單參與附表一所示
    之工程招標，而上開工程嗣後均由丙○○得標施作等情，亦
    據丙○○於調查站證稱：約在89年3、4月間，戊○○、丁○○在公所向伊表示，公所有一些工程要發包，詢問伊有無承
    作之意願，伊則表示有承包的意願，丁○○則要伊提供參與
    工程比價之營造廠商名單給他，伊乃依照丁○○的指示將伊
    要借用之威程公司、源博公司、萬里公司、世文公司、漢唐
    宇公司等營造廠商名單，書寫在便條紙上交給丁○○，丁○○即以上述廠商名單圈選投標廠商作為參加附表一所示大雅
    鄉公共工程之投標廠商。附表一所示之10件工程，丁○○雖
    知伊係借牌圍標，但因該公共工程，都係戊○○及丁○○之
    安排，所以丁○○才同意伊借牌圍標等語（見偵字第9799號
    卷第7、9頁）；被告戊○○於調查站供稱：伊有告知丁○○
    ，伊有向台中縣議會副議長張清堂爭取10件工程約1000萬元
    經費，若該經費撥付至大雅鄉公所必須全部交由丙○○施作
    ，當時丁○○即表示既然是丙○○爭取的，就答應由丙○○
    來作。89年3、4月間，伊得知附表一所示之工程款已撥付至
    大雅鄉公所後即告訴丙○○，而丁○○亦將附表一所示之工
    程全數發包給丙○○承作等語（見偵字第9942號卷第11、12
    頁）；被告丁○○於偵查中供稱：附表一所示之10件工程，
    是戊○○去向縣政府爭取補助，並建議由 3家廠商來比價等
    語（見偵字第9942號卷第37頁）。至參與投標之廠商名單究
    係如何交給丁○○？丙○○於調查站證稱：係由伊將廠商名
    單直接交給被告丁○○等語（詳如前述）；然被告戊○○於
    調查站則供稱：其後如何指定投標廠商，則由丙○○與丁○○聯絡後決定，廠商名單係由丙○○提供予丁○○等語（見
    偵字第9942號卷第55頁）；而被告丁○○於調查站則供稱：
    戊○○曾表示有關大雅鄉公所發包之小型工程中，工程款之
    財源若是他們爭取的補助款，則需依照他們建議圈選參與投
    標之廠商，且已經獲得鄉長張豐奇同意，當時戊○○向伊表
    示，大雅鄉公所發包小型工程前，他們會將指定的 3家參標
    廠商名單交給發包承辦人賴輝進，賴輝進再口頭告訴伊，伊
    再依據建議之廠商名單批定參與比價之廠商，再交由賴輝進
    通知該 3家廠商前來參與投標等語（見偵字第9942號卷第27
    頁），渠等所述雖前後不一。然參以證人賴輝進於調查站證
    稱：係丁○○在伊簽呈上批示指定 3家投標廠商後，伊才知
    道有那 3家廠商參與投標等語（見偵字第9942號卷第19頁）
    ；被告戊○○於偵查中供稱：當時是丙○○透過伊的手，將
    廠商名單交給丁○○等語（見偵字第9942號卷第88頁）；及
    被告丁○○上開於偵查中所供：是戊○○建議由 3家廠商來
    參與比價等語（見偵字第9942號卷第37頁），足見本案有關
    參與投標之廠商名單，應係由丙○○將名單交予被告戊○○
    ，再由被告戊○○轉交被告丁○○無訛。
  2.如附表一所示之10件工程之開標結果，均由丙○○實際負責
    之萬達公司或尚陽公司得標，此有各該工程之開標決標紀錄
    、預算書、標單扣案可憑。附表一所示之10件工程，其核定
    底價均為92萬元，丙○○最低以90萬8000元，最高以91萬50
    00元得標，足見丙○○於90年6月4日，在調查站供稱：伊都
    透過丁○○瞭解工程預算，以推測底價，所以伊投標的工程
    大都與預算接近等語（見偵字第9799號卷第 5頁），核與事
    理相符，應堪採信，被告丁○○洩露工程預算予丙○○之犯
    罪事實堪予以認定。
  3.丙○○於90年6月4日，在調查站供稱：在伊透過楊永重與戊○○、丁○○認識，並獲得他們同意協助將該公所發包之公
    共工程交給由伊施作時，戊○○、丁○○即主動向伊表示每
    一項由伊得標承作之工程，必須提撥工程款百分之15，交由
    他們作為工程回扣等語（見偵字第9799號卷第 9頁）。查，
    附表一所示之10件工程，係由被告戊○○帶同丙○○爭取而
    來，被告戊○○因此介紹丙○○認識被告丁○○，並向被告
    丁○○表示附表一所示之10件工程應由丙○○承包施作，丙○○並提供參與投標廠商之名單，經由被告戊○○轉交被告
    丁○○參與比價，丙○○並均透過被告丁○○事先得知工程
    預算，以為推算工程底價作為投標出價之依據，附表一所示
    之工程開標結果，亦均由丙○○所經營之萬達公司、尚陽公
    司以最接近底價之價格得標之事實，已詳如前述，顯見被告
    戊○○、丁○○對丙○○承包如附表一所示之10件工程，助
    力甚多，如丙○○未允諾被告戊○○、丁○○給予利益（即
    上開百分之15之工程款回扣），被告戊○○、丁○○不可能
    完全配合並協助丙○○取得附表一所示之工程。是丙○○上
    開所稱：被告戊○○、丁○○要求伊須逐筆提撥百分之15之
    工程款作為回扣等語，應堪採信。雖丙○○上開於調查站所
    證，並未敘明其是否同意被告丁○○、戊○○所要求之工程
    回扣款，然參以丙○○嗣後既有提供參與投標之廠商名單，
    並順利標得上開工程，足見丙○○對於被告戊○○、丁○○
    所要求提撥百分之15工程回扣款一事，已有期約同意無疑。
  4.又丙○○於90年6月8日，在調查站時雖另供稱：當初伊係與
    陳永松（按應係陳永祥，以下均改為陳永祥）合作承攬政府
    機關發包之公共工程，陳永祥負責向政府機關拿工程，伊負
    責工地之管理，陳永祥在扣除工程實際成本後，將利潤中之
    百分之30交給伊作為工程管理獎金，百分之15則做為支付政
    府機關、民代之回扣費用，伊係將參與投標之廠商名單交予
    陳永祥，附表一所示工程之投標價格，亦係陳永祥轉告伊，
    陳永祥在與伊合作之初，即告訴伊每件工程必須支付百分之
    15 之回扣款云云（見偵字第9799號卷第23至27頁）。然查
    ，丙○○於90年6月4日，在調查站第一次接受訊問時，就其
    本人如何依己意借牌圍標工程及前因後果均供述綦詳（見偵
    字第9799號卷第4至8頁）；且被告戊○○於偵查中亦供稱：
    本案工程均係丙○○自己表示欲承包施作等語（見偵字第99
    42號卷第35頁）。另證人李青珊於90年 7月10日，在調查站
    亦證稱：伊不認識陳永祥，也沒聽丙○○提過綽號祥哥之人
    ，甸懋、萬達公司是伊家獨資開立，未與人合夥等語（見偵
    字第9942號卷第99、100頁），況陳永祥已於 89年11月間死
    亡，此業據證人即陳永祥之妹妹陳文婉於調查站證述在卷（
    見偵字第9942號卷第109頁)，是附表一所示之工程若確係丙○○與陳永祥合作承攬，丙○○於90年6月4日，在調查站接
    受訊問時陳永祥既已死亡，丙○○縱使供出陳永祥，陳永祥
    亦不可能遭受追訴，足徵丙○○係事後始將所有之責任推給
    陳永祥，其此部分所供，要屬事後卸責之詞，不足採信。
  (四)按依「政府採購法」第23條、「中央機關未達公告金額採購
    招標辦法」第 2條之規定，及大雅鄉公所88年9月7日88雅鄉
    建字第 18729號函示，大雅鄉公所在辦理限制性招標案件時
    ，若招標案件符合前述採購招標辦法第 2條第1項之情形者，
    應由大雅鄉公所從招商經審查合格登錄之 100餘家廠商名冊
    中擇定 3家辦理比價，被告丁○○均應依據過去工程紀錄良
    好之廠商作為擇定之標準，且要求被選定之 3家廠商應自行
    各別提出書面報價及相關資料等情，業據證人賴輝進於調查
    站證述屬實（見偵字第9942號卷第16頁，本院上訴卷第95頁
    ），並有如附表一所示之工程發包資料附卷可證（其中大雅
    鄉公所部分發包工程簽呈影本〈該簽呈影本主旨部分載明：
    「．．．今依政府採購法未達公告金額採購招標辦法及本所
    88 年9月7日88雅鄉建字第18729號函示，採用限制性招標，
    擬請鈞長擇定 3家廠商辦理比價發包，廠商名冊附後〉，見
    偵字第9799號卷第125至130頁），且被告丁○○於本院審理
    時亦供稱其知道上開規定等語（見本院上訴卷第163頁)；而
    若發現有借用他人名義或證件投標者，則應依政府採購法第
    50條第1項第3款之規定辦理（即投標廠商有發現上開情形者
    ，經機關於開標前發現者，其所投之標應不予開標；於開標
    後發現者，應不決標予該廠商）。被告丁○○於辦理如附表
    一所示之工程，既未依上開規定從大雅鄉審查合格登錄之10
    0餘家廠商名冊中擇定3家辦理比價，且明知丙○○有借牌圍
    標如附表一所示之工程，又洩露工程預算予丙○○，被告丁○○、戊○○顯有共同違背職務之行為，要求丙○○交付工
    程回扣，經丙○○同意而為期約之犯罪事實。被告戊○○、
    丁○○上開所辯，均屬事後卸責之詞，均不足採信。本案事
    證明確，被告丁○○、戊○○之上開犯行均堪認定。
  (八)另被告丙○○於調查站及檢察官偵訊時，雖曾供稱交付工程
    回扣款予被告戊○○，但嗣即否認有上開情事，且被告戊○○、丁○○亦均否認有收受工程回扣款。況依卷內之事證，
    亦無從認定丙○○究於何時、何地，如何交付工程回扣款予
    被告戊○○，且檢察官就此部分亦未提出其他積極證據以資
    證明，丙○○所供曾交付回扣款予被告戊○○云云，尚乏證
    據證明之。
三、按行為後法律有變更者，適用行為時之法律。但行為後之法
    律有利於行為人者，適用最有利於行為人之法律，修正後刑
    法第2條第1項定有明文。查，刑法業於94年2月2日修正公布
    ，並自95年7月月1日起施行，法律有下列變更，分述如下：
  (一)關於牽連犯之規定，修正後刑法第55條刪除有關牽連犯之規
    定，因本件行為均在新法施行前，故以修正前之規定較有利
    於行為人，應適用修正前刑法第55條有關牽連犯之規定。
  (二)刑法第 10條第2項有關公務員之定義，修正前該條項係規定
    「稱公務員者，謂依法令從事公務之人員」，修正後該條項
    第 1款則改為「稱公務員者謂依法令服務於國家、地方自治
    團體所屬機關而具有法定職務權限，以及其他依法令從事於
    公共事務，而具有法定職務權限者」，核其修正理由，係因
    公務員在刑法上所扮演的角色，有時為犯罪之主體，有時為
    犯罪之客體，為避免因具有公務員身分，未區別其從事職務
    之種類，即課予刑事責任，而有不當擴大刑罰權之情形，故
    宜針對公務員性質加以檢討修正。是修正後刑法有關公務員
    之範圍較為限縮，惟本案無論依修正前或修正後之公務員定
    義，被告兩人均應依貪污治罪條例之規定處罰，是本案自應
    適用修正後刑法有關公務員之定義規定，
  (三)貪污治罪條例第 2條有關適用該條例之對象，亦因刑法公務
    員之定義修正，而於95年5月5日修正公布，並於同年7月1日
    施行，依上開說明，本件亦應適用修正後該條例第 2條之規
    定。
  (四)修正前刑法第28條原規定：「二人以上共同實施犯罪之行為
    者，皆為正犯」之規定，修正為「二人以上共同實行犯罪之
    行為者，皆為正犯」，修正後共同正犯之範圍限於共同實施
    犯罪者，且此項修正僅在確定「實行」概念下之共同參與行
    為，未涉及刑罰之變更，亦應適用修正後之規定。以上合先
    敘明。
四、被告丁○○係大雅鄉公所秘書，職司協助鄉長綜理鄉公所業
    務，以及辦理公告金額以下之公共工程之限制性招標，包括
    廠商之圈選、主持開標作業、核定工程底價、工程簽呈之核
    批、複審投標廠商資格及投標資料等業務，為依法令服務於
    方自治團體所屬機關而具有法定職務權限之公務員；又工程
    預算，係依每件工程之設計，決定各件工程所需用之材料、
    施工之天數、施工之方法，再據以算出其可能之費用，可以
    資為估計工程底價之參考，自屬國防以外應秘密之消息。被
    告丁○○就附表一所示之10件工程，於辦理廠商之批定、投
    標廠商之審查等職務上之行為時，竟與被告戊○○共同向丙○○期約賄賂，被告丁○○除告知丙○○工程預算外，且明
    知丙○○係借牌圍標工程，竟不予停止開標，而違背其職務
    使丙○○得以承包附表一所示之10件工程，是核被告丁○○
    、戊○○所為，均係犯貪污治罪條例第 4條第1項第5款之對
    於違背職務上之行為，期約賄賂罪；被告丁○○則另犯刑法
    第132條第1項之洩露國防以外之秘密罪。公訴人雖認被告丁○○、戊○○所為，應係觸犯貪污治罪條例第 5條第1項第3
    款之對於職務上之行為，要求、期約、交付賄賂罪嫌，然前
    已敘明，被告丁○○之上開行為，顯已違背其職務上應為之
    行為，且本案又查無丙○○確有交付工程回扣款予被告戊○○，是被告丁○○、戊○○所為，應係犯貪污治罪條例第 4
    條第1項第5款之罪，公訴人起訴法條容有未洽，惟起訴之社
    會基本事實相同（即公務員不法期約賄賂），本院自得變更
    起訴法條而為審理。又被告戊○○雖非職司大雅鄉公司工程
    招標事宜，但其與被告丁○○共同向丙○○要求期約給予工
    程回扣，依貪污治罪條例第 3條之規定，亦應以共犯論，被
    告丁○○、戊○○要求賄賂之行為，應為渠等期約賄賂之階
    段行為，不另論罪。被告丁○○所犯違背職務上行為期約賄
    賂罪與洩露國防以外之秘密罪，有方法結果之牽連關係，應
    依修正前刑法第55條牽連犯之規定，從一重之違背職務行為
    期約賄賂罪處斷。原審疏未審究上情，而為被告丁○○、戊○○無罪之諭知，即有未洽。檢察官上訴意旨略以：被告丁○○、戊○○期約賄賂罪；被告丁○○洩露國防以外應秘密
    罪，均事證明確，原審為無罪之諭知，認事未洽，指摘原審
    判決不當，即有理由，自應由本院將被告丁○○、戊○○部
    分撤銷改判。查，被告丁○○為基層單位之公務員，負責地
    方基層建設之工程發包；被告戊○○為鄉民代表會副主席，
    不思為民服務，爭取鄉民之最大福利，竟均利用民意代表爭
    取基層地方建設之機會，從中牟取私利，影響工程之品質，
    惡性非輕，並審酌被告丁○○、戊○○犯罪之動機、目的、
    手段，犯罪時所受之損害及犯罪後態度等一情狀，分別量處
    如主文所示之刑，並依犯罪之性質，依該條例第17條之規定
    ，各諭知褫奪公權5年。
五、公訴意旨另略以：
  (一)被告丁○○於辦理附表二所示之工程時，亦與被告戊○○共
    同藉由透過被告丁○○職務上之行為，以圍標公共工程之手
    段，達到圖得高額利益之目的，遂共同基於對於被告丁○○
    職務上之行為要求、期約、收受賄賂之概括犯意，要求丙○○就附表二所示之工程，於每領取一件得標施作之工程款後
    ，必須逐筆提領工程款百分之15之現金充作行賄款，作為被
    告丁○○、戊○○共同圍標之對價，而渠等三人遂罔顧限制
    性招標之工程仍應依實質比價程序辦理之規定，並基於共同
    影響決標價格之意圖，以借牌圍標等方式之合意，期使廠商
    不為價格之競爭之概括犯意，而相互約定於附表二所示之工
    程發包前，先由被告丁○○通知丙○○，並透露應秘密之工
    程預算供丙○○推估底價後，再由丙○○向同業以借牌或其
    他方式圍標，並透過被告戊○○提供 3家廠商名單給被告丁○○，以便被告丁○○於形式上辦理比價手續，而實際上將
    由丙○○負責之萬達公司及尚陽公司以不超過底價之最低投
    標金額得標並承包，嗣後丙○○就附表二所示工程，於每領
    取一件得標施作之工程款後，則需逐筆提領以工程款百分之
    15計算之現金充作行賄款，並在被告戊○○指定之處所交付
    給被告戊○○，再由被告戊○○、丁○○聯絡朋分之，因認
    被告丁○○、戊○○此部分亦涉有貪污治罪條例第5條第1項
    第 3款之對於職務上行為收受賄賂罪，被告丁○○另涉犯刑
    法第132條第1項之洩漏國防以外之秘密罪等罪嫌云云。
  (二)被告丁○○、戊○○於附表一、二所示之工程招標時，明知
    大雅鄉公所在辦理限制性招標案件時，若招標案件符合前述
    採購招標辦法第2條第1項第款之情形者，應由大雅鄉公所從
    招商經審查合格登錄之100餘家廠商名冊中，擇定3家辦理比
    價，被告丁○○並應依據過去工程紀錄良好之廠商作為擇定
    之標準，且要求被選定之 3家廠商應自行各別提出書面報價
    及相關資料。被告丁○○、戊○○及丙○○竟罔顧限制性招
    標之工程仍應依實質比價程序辦理之規定，並基於共同影響
    決標價格之意圖，以借牌圍標等方式之合意，期使廠商不為
    價格之競爭之概括犯意，而相互約定工程發包之前，先由被
    告丁○○通知被告丙○○，並透露應秘密之工程預算供被告
    丙○○推估底價後，再由被告丙○○向同業以借牌或其他方
    式圍標、陪標，而透過被告戊○○提供 3家廠商名單給被告
    丁○○，以便被告丁○○於形式上辦理比價手續，而實際上
    將由丙○○負責之萬達公司及尚陽公司得標並承包。其中丙○○除提供自己為實際負責人之萬達或尚陽公司之外，另向
    黃振利、陳永祥、林秋松等人表示欲分別借用泓城公司、威
    程公司及萬里公司之名義參與投標。丙○○另又利用先前向
    蔡奕珍、蔡奕淇及王志明藉口辦理轉包工程或擔任工程連帶
    保證人等理由，而取得之源博公司、世文公司及漢唐宇公司
    之公司大、小印章、公司營利登記證、廠商登記手冊等，而
    未經渠等之同意，逕自以源博公司、世文公司及漢唐宇公司
    之名義參與投標。丙○○在接獲或前往各廠商處攜回大雅鄉
    公所寄發給各家廠商之工程投標資料後，即由丙○○及其胞
    妹李青珊分別填寫各件工程各項投標資料，並以萬達或尚陽
    公司之標單為最低投標價。如附表一、二所示之14件工程之
    開標結果，均由丙○○實際負責之萬達公司或尚陽公司得標
    。其餘未得標廠商之押標金則悉數均由丙○○持該些廠商之
    公司大、小章及退還押金清單，一次向大雅鄉公所承辦人員
    賴輝進領回，存入丙○○之帳戶內，因認被告戊○○、丁○○均另涉犯政府採購法第87條第4項之圍標罪嫌云云。
  (三)按犯罪事實應依證據認定之，無證據不得認定犯罪事實，刑
    事訴訟法第154條第2項定有明文。而刑事訴訟法上所謂認定
    犯罪事實之證據，係指足以認定被告確有犯罪行為之積極證
    據而言，該項證據自須適合於被告犯罪事實之認定，始得採
    為斷罪資料；又認定犯罪事實所憑之證據，無論係直接證據
    或間接證據，其為訴訟上之證明，須於通常一般之人均不致
    有所懷疑，而得確信其為真實之程度者，始得據為有罪之認
    定，倘其證明尚未達到此一程度，而有合理之懷疑存在，復
    無其他調查途徑可尋，法院即應為無罪之判決，最高法院29
    年上字第3105號、76年台上字第4986判例可資參照。經查：
  1.丙○○於94年6月4日，在調查站雖曾供稱：約在89年初，大
    雅鄉代表會主席楊永重及副主席戊○○介紹伊與大雅鄉公所
    秘書丁○○認識，並要求丁○○若公所有發包工程能給伊施
    作，丁○○則表示所有工程發包會通知伊參加投標，約在89
    年1、2及10月間，丁○○在附表二所示之 4件工程發包前，
    曾在公所向伊表示，有工程要發包並交給伊施作，要伊提供
    3家廠商牌照參加比價，丁○○即依伊的意思選定3家公司參
    與該工程比價事宜（每件工程參與投標之廠商詳如附表二所
    示）。伊都透過丁○○瞭解工程預算，所以伊投標的工程款
    大都與預算接近。附表二所示之 4件工程，丁○○雖知伊係
    借牌圍標，但就伊所知大雅鄉公所發包之公共工程，都係戊○○及丁○○之安排，所以丁○○才同意伊借牌圍標。在伊
    透過戊○○與丁○○認識，並獲得他們同意協助將該公所發
    包之公共工程交給由伊施作時，他們即主動向伊表示每一項
    由伊得標承作之工程，必須提撥工程款之一成五（即百分之
    15）交由他們作為工程回扣，所以每當伊請領得標施作之工
    程款後，即逐筆提領該工程之百分之15的現金，親自用報紙
    包著交給戊○○，有時到戊○○家交給他，有時依戊○○指
    示的地點交付等語（見偵字第9799號卷第4至9頁）。然丙○○於同日偵訊中則稱： 在89年3月份總統選舉時，戊○○他
    們幫連戰選舉，在閒談中曾需要贊助經費，當時伊想包工程
    就拿 100萬元贊助，伊贊助金錢後約3、4星期，戊○○就帶
    伊去找丁○○，丁○○說有工程就可以安排給伊做，89 年4
    月左右，戊○○告訴伊說有一批補助款會下來，問伊要不要
    做工程，要拿百分之15的工程回扣（見偵字第9499號卷第14
    頁），是被告戊○○、丁○○究係於 89年1月間，或係於89
    年3、4月以後，始告知丙○○欲將大雅鄉公所發包之公共工
    程交給由其施作，並向丙○○表示每一項由其得標承作之工
    程，必須提撥工程款百分之15的回扣款，即有可疑；又被告
    戊○○於調查站時雖曾供稱：伊於89年初，曾介紹丙○○與
    丁○○認識，並要求丁○○若大雅鄉公所有工程發包時，能
    給丙○○施作等語（見偵字第9942號卷第53頁），然觀被告
    戊○○上開所稱應屬請託之性質，並無強制性，不能因此即
    認被告戊○○、丁○○就附表二所示之工程，亦有要求丙○○需給付百分之15的工程回扣款，或被告丁○○亦有透露此
    部分工程之預算予丙○○；至被告丁○○於調查站時雖亦供
    稱：附表二編號(一)至(三)所示之工程，有關參與投標之廠商名
    單係被告戊○○提供給伊參考的等語（見偵字第9799號卷第
    122、123頁），被告丁○○未依經大雅鄉公所審查合格登錄
    之100餘家廠商名冊中，擇定3家廠商辦理比價，雖有不當，
    但亦不能因此即認定被告丁○○有透露附表二所示之工程預
    算予丙○○，並與丙○○期約賄賂。此外，檢察官又未提出
    其他有利之證據，且本院亦查無其他積極之證據，足以證明
    被告丁○○、戊○○就附表二所示之工程亦涉有貪污治罪條
    例第 5條第1項第3款之收受賄賂罪嫌，及被告丁○○另涉犯
    刑法第132條第1項之罪嫌，因檢察官認此部分與上開論罪科
    刑之部分有裁判上一罪之關係，爰不另為無罪之諭知。
  2.按87年5月27日制訂公布，88年5月27日施行之政府採購法第
    87條第 4項規定：「意圖影響決標價格或獲取不當利益，而
    以契約、協議或其他方式之合意，使廠商不為投標或不為價
    格之競爭者，處6月以上5年以下有期徒刑，得併科新臺幣10
    0 萬元以下罰金」，本罪之犯罪構成要件為：行為人須有
    影響決標價格或獲取不當利益之不法意圖，行為人須以契
    約、協議或其他方式之合意為手段，須達成使廠商不為投
    標或不為價格之競爭之結果，換言之，行為人須有影響決標
    價格或獲取不當利益之主觀意圖，客觀上須有以契約、協議
    或其他方式之合意，藉以達成促使廠商不為投標或不為價格
    之競爭之結果，始得成立本罪，若僅係單純借用他人名義或
    證件投標之行為，出借名義或證件之廠商，本身並無影響決
    標價格或獲取不當利益之意圖，更無參與投標或競價之意思
    ，自無產生不為投標或不為價格競爭決意之可能，顯與該第
    87條第4項之法律構成要件不相符合；再觀諸同法第101條第
    1 款亦僅規定：「辦理採購之機關發現廠商容許他人借用本
    人名義或證件參加投標者，應將其事實及理由通知廠商，並
    附記如未提出異議者，將刊登政府採購公報」，並無立即科
    處刑罰之內容，亦足徵該法第 87條第4項，並未涵蓋廠商借
    牌陪標之行為。雖政府採購法於91年2月6日修正公布，91年
    2 月8日生效，修正後政府採購法第87條第5項增訂：「意圖
    影響採購結果或獲取不當利益，而借用他人名義或證件投標
    者，處3年以下有期徒刑，得併科新臺幣100萬元以下罰金。
    容許他人借用本人名義或證件參加投標者，亦同」。惟按行
    為之處罰，以行為時之法律有明文規定者為限，刑法第 1條
    定有明文，本諸刑罰不溯既往之原則，對於法律生效前之行
    為，即屬不罰之行為。丙○○借用上開廠商名義參與投標之
    行為，既與修正前政府採購法第87條第4項之規定不符 ，而
    不構成犯罪，被告戊○○、丁○○自亦不能成立圍標罪責。
    因檢察官認被告戊○○、丁○○被訴違反政府採購法部分，
    與前開論罪科刑部分有牽連犯之關係，亦應不另為無罪之諭
    知。
六、臺灣臺中地方法院檢察署檢察官於移送併辦意旨（該署95年
    度偵字第2985號）略以：該署95年度偵字第2985號被告丁○○違反貪污治罪條例案件與已起訴之該署90年度偵字第9799
    、9942號被告丁○○違反貪污治罪條例一案，有連續犯之關
    係，檢送卷宗移請併辦云云。查該移送併辦意旨書之犯罪事
    實，係大雅鄉公所於88年、89年間辦理「三和村14鄰龍善街
    排水溝工程」、「二和村雅潭路邊等道路及排水改善工程」
    ，將之設計工程預算低於 100萬元，工程底價均為93萬元，
    於同年3月2日簽准採限制性招標，被告丁○○竟意圖圖利特
    定廠商，並意圖影響決標價格，期使廠商不為價格之競爭，
    明知鑫煌、金瑋、永橋等 3家營造廠，實際上均為聯程土木
    包工業負責人謝信忠用以借牌圍標之廠商，仍指定該 3家廠
    商為比價廠商，該 3家廠商辦理比價競標事宜，均由謝信忠
    處理。被告丁○○並洩漏預算金額予謝信忠，使謝信忠得推
    知底價，嗣於89年3月14日、90年3月17日辦理比價開標，由
    永橋公司、鑫煌公司分別以93萬元、92萬9000元得標，認被
    告丁○○亦涉犯刑法第132條第1項洩露國防以外機密、政府
    採購法第87條第4項、貪污治罪條例第5條第1項第3款之罪嫌
    ，並敘明被告丁○○涉犯上開犯罪之證據，有被告丁○○之
    供詞及證人陳啟芳、葉慶隆、謝信忠、邱創輝等人之證詞云
    云。但上開被告丁○○之供詞，及證人陳啟芳、葉慶隆、謝
    信忠、邱創輝等人之證詞，僅能認定於開標時有不合規定之
    情形，並不足以證明被告丁○○有洩漏工程預算、違反政府
    採購法第 87條第4項之行為，且被告丁○○若有圖利情事，
    所圖利益是否不法？圖利之金額多少？移送併辦事實均未予
    敘明，亦未指出證明之方法，尚難證明被告丁○○涉有罪嫌
    ，本院自無從併辦，應退由檢察官另行偵辦。
七、臺灣臺中地方法院檢察署檢察官於 89年8月31日以甲○盛忠
    字90偵14073字第61826號函謂（見原審卷第75頁）：該署90
    年度偵字第 14073號被告丁○○違反貪污治罪條例案件與已
    起訴之該署90年度偵字第9942號被告丁○○違反貪污治罪條
    例一案，有連續犯之關係，檢送卷宗移請併辦云云。查，此
    部分公訴人雖認被告丁○○與另案被告張豐奇、陳友誠共同
    犯罪，然公訴人並未舉證證明被告丁○○就此部分與張豐奇
    、陳友誠有何犯意聯絡及行為分擔，雖被告丁○○曾於部分
    之發包工程中代理張豐奇於發包簽呈上批示，然依陳友誠於
    法務部調查局中部地區機動工作組調查時供稱：「指定比價
    廠商名單係由我簽擬，逐級陳核後由秘書丁○○代為批定，
    惟每件工程我在簽擬廠商名單前，均會先行請示鄉長張豐奇
    如何簽擬廠商名單，張豐奇即會告知我簽擬之廠商名單，我
    即依張豐奇指示簽擬指定參與比價廠商於簽呈中供長官批示
    」、「我純係依張豐奇指示簽出指定比價廠商，我本人並無
    選擇比價廠商之權力」等語，足見被告丁○○雖曾代張豐奇
    批示發包移送併辦部分之簽呈，然有關指定廠商部分純係依
    張豐奇之指示為之，而本案並查無積極證據足以證明被告丁○○與張豐奇、陳友誠有何犯意聯絡，尚難認被告丁○○就
    此移送併辦之部分有何罪嫌，此部分亦應退由檢察官另行偵
    辦。
據上論結，應依刑事訴訟法第369條第1項前段、第364條，第300
條、第299條第1項前段，修正後貪污治罪條例第2條 ，貪污治罪
條例第3條、第4條第1項第5款、第17條，刑法第11條前段 、第2
條第1項、第28條、第132條第1項、第37條第2項，修正前刑法第
55條，判決如主文。
本案經檢察官乙○○到庭執行職務。
中　　華　　民　　國　　96　　年　　4 　　月　　30　　日
            刑事第十庭    審判長法　官　林　照　明
                                法　官　李　平　勳
                                法　官　蔡  名  曜
上列正本證明與原本無異。
如不服本判決應於收受送達後十日內向本院提出上訴書狀，其未
敘述上訴之理由者並得於提起上訴後十日內向本院補提理由書（
均須按他造當事人之人數附繕本）。
                                書記官　劉　恒  宏
中　　華　　民　　國　　96　　年　　5 　　月　　3　　 日
附表一
┌──┬─────────────┬──────┬────┬────┐
│編號│大雅鄉公所各工程名稱      │　決標日期  │得標廠商│陪標廠商│
│    │                          │            │        │        │
│    │核定底價（新台幣）        │            │        │        │
│    │得標金額（新台幣）        │            │        │        │
├──┼─────────────┼──────┼────┼────┤
│一  │橫山村六甲巷附近排水溝改善│八十九年五月│萬達    │源博    │
│    │工程                      │三十日      │        │威程    │
│    │                          │            │        │        │
│    │920000元                  │            │        │        │
│    │910000元                  │            │        │        │
├──┼─────────────┼──────┼────┼────┤
│二  │橫山村振興路道路排水溝改善│同    上    │萬達    │源博    │
│    │工程                      │            │        │威程    │
│    │                          │            │        │        │
│    │920000元                  │            │        │        │
│    │915000元                  │            │        │        │
├──┼─────────────┼──────┼────┼────┤
│三  │橫山村中山三路道路排水溝改│同　　上　　│萬達    │源博    │
│    │善工程                    │　　　      │        │威程    │
│    │                          │            │        │        │
│    │920000元                  │            │        │        │
│    │913000元                  │            │        │        │
├──┼─────────────┼──────┼────┼────┤
│四  │秀山村秀山路道路排水溝改善│同    上    │尚陽    │世文    │
│    │工程                      │            │        │萬里    │
│    │                          │            │        │        │
│    │920000元                  │            │        │        │
│    │908000元                  │            │        │        │
├──┼─────────────┼──────┼────┼────┤
│五  │秀山村上山路道路排水溝改善│同　　上　　│尚陽    │世文    │
│    │工程　                    │　　　      │        │萬里    │
│    │                          │            │        │        │
│    │920000元                  │            │        │        │
│    │910000元                  │            │        │        │
├──┼─────────────┼──────┼────┼────┤
│六  │秀山村平和路道路排水溝改善│同　　上　　│尚陽    │世文    │
│    │工程                      │　　　      │        │萬里    │
│    │                          │            │        │        │
│    │920000元                  │            │        │        │
│    │913000元　                │            │        │        │
├──┼─────────────┼──────┼────┼────┤
│七  │橫山村中山二路道路排水溝改│同    上    │尚陽    │漢唐宇  │
│    │善工程                    │            │        │萬達    │
│    │                          │            │        │        │
│    │920000元                  │            │        │        │
│    │915000元                  │            │        │        │
├──┼─────────────┼──────┼────┼────┤
│八  │橫山村振興二路道路排水溝改│同　　上　　│尚陽    │漢唐宇  │
│    │善工程                    │　　　      │        │萬達    │
│    │                          │            │        │        │
│    │920000元                  │            │        │        │
│    │910000元                  │            │        │        │
├──┼─────────────┼──────┼────┼────┤
│九  │橫山村中山路道路排水溝改善│同    上    │尚陽    │漢唐宇  │
│    │工程                      │            │        │萬達    │
│    │                          │            │        │        │
│    │920000元                  │            │        │        │
│    │913000元                  │            │        │        │
├──┼─────────────┼──────┼────┼────┤
│十  │橫山村中山一路道路排水溝改│同    上    │尚陽    │漢唐宇  │
│    │善工程                    │            │        │萬達    │
│    │                          │            │        │        │
│    │920000元                  │            │        │        │
│    │910000元                  │            │        │        │
└──┴─────────────┴──────┴────┴────┘
       （以上工程預算均不含工程管理費、空污費、試驗費）
附表二
┌──┬─────────────┬──────┬────┬────┐
│編號│大雅鄉公所各工程名稱      │　決標日期  │得標廠商│陪標廠商│
│    │                          │            │        │        │
│    │核定底價（新台幣）        │            │        │        │
│    │得標金額（新台幣）        │            │        │        │
├──┼─────────────┼──────┼────┼────┤
│一  │橫山村永和路六甲巷附近排水│八十九年二月│萬達    │尚陽    │
│    │溝改善工程                │一日        │        │泓城    │
│    │                          │            │        │        │
│    │259000元                  │            │        │        │
│    │250000元                  │            │        │        │
├──┼─────────────┼──────┼────┼────┤
│二  │橫山村中山路支線道路排水溝│八十九年二月│萬達    │尚陽    │
│    │改善工程                  │十日        │        │泓城    │
│    │                          │            │        │        │
│    │600000元                  │            │        │        │
│    │580000元                  │            │        │        │
├──┼─────────────┼──────┼────┼────┤
│三  │上楓村鳳鳴路五之一號前排水│八十九年三月│萬達    │尚陽    │
│    │溝改善工程                │二十四日    │        │泓城    │
│    │                          │            │        │        │
│    │400000元                  │            │        │        │
│    │395000元                  │            │        │        │
├──┼─────────────┼──────┼────┼────┤
│四  │中清路二段六十六巷等道路排│八十九年十月│萬達　  │尚陽　  │
│    │水溝改善工程              │十三日      │        │威程    │
│    │                          │            │        │        │
│    │360000元                  │            │        │        │
│    │320000元                  │            │        │        │
└──┴─────────────┴──────┴────┴────┘
